臺灣臺中地方法院民事判決　100年度勞訴字第3號
原　　　告　林素秋
訴訟代理人　張清勇
被　　　告　中友百貨股份有限公司台中分公司
法定代理人　李奇庭
訴訟代理人　潘正雄律師
　　　　　　李郁芬律師
上列當事人間確認僱傭關係存在事件，本院於民國100 年4 月11
日言詞辯論終結，判決如下：
    主    文
原告之訴及假執行之聲請均駁回。
訴訟費用由原告負擔。
    事實及理由
壹、程序部分：
    按訴狀送達後，原告不得將原訴變更或追加他訴。但擴張或
    減縮應受判決事項之聲明者，不在此限。又不變更訴訟標的
    ，而補充或更正事實上或法律上之陳述者，非為訴之變更或
    追加。民事訴訟法第255 條第1 項第3 款、第256 條分別有
    明定。本件原告於起訴時，原係聲明請求「一、先位聲明：
    (一)確認原告與被告間僱傭關係存在。(二)被告應給付原告新臺
    幣（下同）447,000 元，及其中薪資192,000 元自起訴狀繕
    本送達翌日起，其中資遣費255,000 元自起訴狀繕本送達後
    30日起，均至清償日止，按年息5 ％計算之利息。(三)原告願
    供擔保，請准宣告假執行。二、備位聲明：(一)被告應給付原
    告資遣費255,000 元，及自民國99年10月6 日起至清償日止
    ，按年息5 ％計算之利息。(二)原告願供擔保，請准宣告假執
    行。」，嗣後於起訴狀送達後，於100 年1 月31日（狀載日
    期誤為99年11月31日）具狀減縮先位訴之聲明為「(一)確認原
    告與被告間僱傭關係存在。(二)被告應以收銀員之職繼續僱傭
    原告。(三)被告應自99年3 月24日起以收銀員之職繼續僱用原
    告之日止，按月給付原告24,000元。」。之後，又於100 年
    2 月23日言詞辯論期日，就先位聲明部分，當庭撤回減縮後
    之先位聲明第2 項（即「(二)被告應以收銀員之職繼續僱傭原
    告。」），並將先位聲明第3 項中「自民國99年3 月24日起
    」之後增加「至」字，且撤回關於假執行之聲請；另就備位
    聲明部分，先以書狀更正為「被告應給付原告資遣費256,00
    0 元，及自99年10月6 日起至清償日止，按年息5 ％計算之
    利息。」，再當庭以口頭更正利息起算日為自99年11月24日
    民事起訴狀繕本訴達被告之翌日起算。以上，核均係未變更
    訴訟標的下所為減縮及擴張應受判決事項之聲明，並就聲明
    之漏字或贅字為法律上之更正陳述，依首揭規定，應予准許
    ，先此敘明。
貳、實體部分：
一、原告起訴主張略以：
（一）先位之訴部分：
  １、原告自86年4 月16日起受僱於被告，迄99年3 月23日止，
      工作年資共13年又7 日。被告於99年3 月23日突以「原告
      身體健康欠佳，不能勝任工作」為理由，終止勞動契約，
      並於該日將原告勞工保險逕予退保。嗣於99年3 月27日，
      通知原告務必於99年3 月31日辦理離職手續並簽離職同意
      書，否則99年3 月份之薪資不予發放，原告因本身需要該
      月份之薪資，被迫為求生計，遂簽立離職同意書。經原告
      於99年10月5 日向臺中市政府勞資爭議案件調解委員會申
      請協調，惟協調並未成立。
  ２、原告為60年8 月26日生，為施行人工生殖胚胎植入，於99
      年3 月18日在李茂盛婦產科施行取卵手術，嗣因身體不適
      ，於同年月22日凌晨0 時29分赴中國醫藥大學附設醫院急
      診，醫生診斷為「腹痛、疑卵巢過度刺激症候群」，同日
      中午赴李茂盛婦產科施行胚胎植入。而原告之前為能於同
      年月22日施行胚胎植入，故將21日與22日班對調，21日有
      上班，22日為休假日。之後，原告於同年月23日早上即赴
      被告公司上班，至約上午11時許，因身體不適而向陳衿鳳
      課長請假後，至李茂盛婦產科急診，因腹痛併出血，醫師
      囑言休息3 天，因同年月24日為原告公休日，故原告於同
      年月24日下午5 、6 點左右，以電話向收銀課組長籃麗惠
      說明原告之就醫情形及醫師囑言，要求先請假3 天，並無
      向籃麗惠為欲終止勞動契約之意思表示。詎被告公司並未
      考量原告人工受孕之症候狀，於同年月23日未告知原告，
      即以原告身體欠佳，不適任收銀工作，逕予解僱並退勞保
      ，顯然欠缺解僱之正當性及必要性。且原告主觀上既無「
      能為而不為」違反勞工忠誠履行勞務給付義務之情形，客
      觀上亦無身心狀況而不能勝任之情形，衡徵最高法院96年
      度台上字第2630號判決意旨，被告依勞動基準法第11條第
      5 款之規定，終止本件勞動契約即不生終止之效力，兩造
      之勞動契約仍屬存續。
  ３、本件原告於99年3 月23日遭被告非法解僱，自99年3 月24
      日後即無從再為勞務給付，證人籃麗惠於99年3 月27日來
      電通知原告說被告公司已將她解僱，請原告於99年3 月31
      日辦理離職手續及移交，否則不發給該月薪水，顯然已預
      示拒絕原告續服勞務，而原告主觀上並無去職之意，客觀
      上亦能繼續提供勞務，則依民法487 條前段規定，於被告
      預示拒絕受領勞務後，原告無補服勞務之義務，且仍得請
      求被告給付原訂報酬。原告在遭被告非法解僱前，每月薪
      資24,000元，原告請求自99年3 月24日起至被告受領原告
      勞務給付之日止，按月給付原告24,000元。
  ４、並聲明：
    (1)確認原告與被告間僱傭關係存在。
    (2)被告應自99年3 月24日起至以收銀員之職繼續僱用原告之
      日止，按月給付原告24000 元。
（二）備位之訴部分：
  １、如認原告於99年3 月31日在被告擬好之辭職書簽名為向被
      告表示終止勞動契約而生終止勞動契約之效力，則此時兩
      造僱傭關係已不存在。因被告濫用權利，無故將原告（誤
      載為被告）解職之行為已違反勞動契約或勞工法令，致有
      損害原告之權益，且被告自99年3 月24日起，即未再支付
      薪資予原告，依勞動基準法第14條第1 項第5 款、第6 款
      之規定，原告得不經預告，向被告為終止勞動契約之意思
      表示。是以，原告以99年11月24日之起訴狀繕本送達被告
      為終止勞動契約之意思表示，並請求被告發給資遣費。
  ２、原告於86年4 月16日至99年3 月23日任職於被告公司，年
      資總計13年又1 個月，適用勞動基準法計算資遣費之年資
      為8 年3 個月；適用勞工退休金條例計算資遣費之年資為
      4 年10個月。而原告於勞動契約終止時，最後6 個月之平
      均工資為24,000元，被告應給付原告資遣費256,000 元：
    被告依勞動基準法應給付原告資遣費198,000元。（計算
      式：24,000×8＋24000×3/12＝198,000）。
    被告依勞工退休金條例應給付原告資遣費58,000元（計算
      式：24,000×1/2×4＋24,000×1/2×10/12＝58,000）。
    以上共計256,000 元（計算式：198,000 ＋58,000＝256,
      000 ）。
  ３、並聲明：
  (1)被告應給付原告資遣費256,000 元，及自99年11月24日起
      訴狀繕本送達之翌日起至清償日止，按年息5 ％計算之利
      息。
    (2)原告願供擔保，請准宣告假執行。
（三）對被告答辯之陳述：
  １、原告任職被告公司已13年又1 個月，3 月22日施行人工胚
      胎植入，3 月23日已腹腫都還去上班，何有辭職之意？下
      午赴李婦產科急診，生理狀況出血疼痛腹，醫師囑言休息
      3 天，衡諸常情，原告何來心思急切於3 月24日向被告為
      終止勞動契約之意思表示？何況3 月24日為原告公休日，
      原告於3 月24日下午5 、6 時許，打電話給證人籃麗惠說
      要請假，前1 天已經提出醫師診斷證明書，所以原告不可
      能在那時候提出辭職。又原告年近40歲才結婚，從事收銀
      工作已13年，如生育小孩，更須有份安定工作以維生，現
      今中年轉業不易，豈會輕易放棄工作機會？當時原告作人
      工生殖有很多需要自費，亦不可能辭職退出勞保，原告當
      時亦尚有很多特休、換休，不需要動用到離職。
  ２、原告因人不舒服，無法走路，於99年3 月25日、26日才都
      沒有去上班，一直到27日證人籃麗惠告知被告公司已經批
      准原告離職，時間是在3 月24日，原告去簽離職申請書時
      ，人事部人員表示原告之勞健保已於3 月23日退出，離職
      申請書上以及被告所提證物2 之離職單領用簽收簿上之日
      期要填寫3 月23日，所以原告才會在該2 份文件上填寫離
      職日為3 月23日。
  ３、證人人事課長周慧如、收銀課長陳衿鳳、收銀組長籃麗惠
      為被告之在職員工，尚難期待其等為被告不利之陳述，是
      以其等所為不利於原告之陳述，未可採信：
    (1)證人即人事課長周慧如於100 年3 月23日證稱「3 月24日
      單位主管通知人事課的人員說原告3 月23日要離職」云云
      ，及證人即收銀課長陳衿鳳於同日亦證稱「我是收銀課長
      ，也是原告單位主管」、「我自己本身沒有與人事部分的
      人溝通關於原告要離職的事」云云，兩位單位主管證人供
      詞不一，其證詞不足採信。
    (2)證人即收銀組長籃麗惠證稱「我是原告直屬主管」、「人
      事課有跟我的代理人告知原告從3 月23日之後連續三天都
      有曠職的紀錄，想要確定原告是否申請離職」、「曠職三
      天是指25、26、27日三天」、「3 月23日退保的部分，是
      因為原告本人還在就醫，無法親自辦理，就由我知會人事
      課」云云，依上證詞，人事課在99年3 月27日都還未知悉
      確定原告是否要申請離職，則人事課長指示屬下在同年月
      26日申報追溯23日離職生效退保，顯屬不實，可證收銀組
      長籃麗惠稱原告自行終止勞動契約，係杜撰迴護之詞，與
      事實不符，被告解僱原告，迴避雇主照護懷孕婦女工作權
      之義務，至為明顯。
  ４、被告抗辯原告於離職申請單簽名，應是已發生終止勞動契
      約之效果云云，惟按契約之合意終止為契約行為，法定或
      約定終止權之行使則為單獨行為，而後者發生效力與否，
      端視有無法定或約定終止事由之存在，既無待他方當事人
      之承諾，自不因他方當事人之同意或未為反對之意思表示
      而成立為合意終止，故本件被告以原告「身體欠佳，不能
      勝任機動收銀工作」為由終止勞動契約，則原告於離職申
      請書簽名與否，均與兩造是否合意終止勞動契約無涉，兩
      造僱傭關係依然存在。
  ５、又契約之終止，僅使契約嗣後失其效力，終止以前之契約
      關係則仍有成立。原告於99年3 月23日早上還有上班，下
      午才請假急診，則原告於99年3 月23日已履行之僱傭關係
      契約已有效存在，何來原告於同年月24日表示溯及同年月
      23日離職生效？從而，離職申請單由人事單位所填離職生
      效日為99年3 月23日，並非雙方合意終止契約之真意表示
      ，原告為領取3 月份薪資而依公司指示務必填寫之離職申
      請單，依法不生效力。
  ６、依被告提出之證物2 離職單領用簽收單，其中16名準備離
      職之員工，離職生效日皆在領單日期之「後」，唯獨原告
      離職生效日在領單日期之「前」，與常理有違。再觀原告
      於99年3 月31日受指示簽立之離職申請單，初核、覆核、
      核准皆在99年4 月2 日；總務單位於同年月9 日確認離職
      免扣款；會計於同年月6 日確認無各項暫借款之償還或報
      銷；出納於同年月12日確認無任何問題並請於離職生效後
      隔月5 日領薪資時，攜帶個人身分證印章，何以被告未核
      卻急於99年3 月31日給付原告3 月份薪資25,000元？被告
      為大公司，於本件人事程序作業背離常軌，焉有「未核先
      生效」之理？
  ７、被告以原告「身體欠佳，不能勝任機動收銀工作」，核屬
      被告之主觀認定，尚難認原告主觀或客觀上不能勝任。尤
      其收銀工作係以「固定機台」為主，「機動機台」為副，
      原告因施行人工胚胎植入而有幾天生理不舒服而不輪值機
      動機台，當不為過，被告卻以原告無法勝任機動機台工作
      而解僱原告，亦難謂符合「解僱最後手段性」。因之，被
      告終止兩造間之僱傭契約即非合法。
二、被告答辯略以：
（一）原告於99年3 月間因進行人工受孕，身體不適，經常請假
      在家休養，由於原告盼子多時，希望能好好在家安胎待產
      ，因此被告公司收銀課組長於同年月24日即接獲原告來電
      ，告知其希望自99年3 月23日起離職，自此原告即未至被
      告公司上班。原告離職的情況雖然不符合被告公司規定，
      但被告公司考量原告當時的身體狀況，基於尊重原告之意
      願，乃同意原告所提之離職申請，雙方合意僱傭關係於99
      年3 月23日終止，並以該日為原告離職之生效日。為此，
      被告乃於同年月26日行文至勞工保險局辦理退保，原告並
      於同年月31日親自赴被告公司辦理相關離職手續及填寫離
      職申請單等。上開事實並有證人周慧如、陳衿鳳、籃麗惠
      等人證述屬實，並有被證4 之交接留言簿、業務接洽簡函
      在卷足徵。是以，原告係因個人事由，自行提出離職申請
      ，兩造係合意終止僱傭關係，絕非原告所稱遭被告以「不
      能勝任工作」為由將其解雇，被告更從未脅迫其辦理離職
      手續，且於99年3 月24日原告來電表示要離職之前，被告
      並未對原告為任何終止兩造勞動契約之意思表示，原告片
      面編造提起本件訴訟，迄今仍未能就其所佯稱被告解雇伊
      云云，提出任何證據以實其說。
（二）被告否認原告有任何可得向被告請求資遣費之權利。且原
      告主張計算本件薪資或資遣費之平均工資為24,000元云云
      ，與事實不符：
  １、原告自97年1 月至99年2 月之每月薪資均為23,315元，原
      告誤將投保等級24,000元列為其平均薪資，顯不足採。
  ２、依平均薪資23,315元為計算基準，資遣費應為247,475 元
      ，計算方式如下：
    原告到職日：86年4月16日。
    原告離職日：99年3月23日。
    適用勞退新制生效日：94年7月1日（94年6月30日前適用
      舊制）。
    舊制年資：8年3個月。
      舊制規定：年資每滿1 年發給1 個月平均工資。未滿1 年
      者，以比例計給。未滿1 個月者以1 個月計算。
      依舊制計算所得資遣費：23,315元×8 （3/12）年＝192,
      349 元。
    新制年資：4年8個月23天。
      新制規定：年資每滿1 年發給2 分之1 個月平均工資。未
      滿1 年者，以比例計給（所謂比例計給：係指以其實際工
      作日數分月、日比例計算）。
      依新制計算所得資遣費：23,315元×1/2 ×4 （266/365
      ）年＝55,126元。
    總計截至99年3 月23日之資遣費合計：247,475 元（192,
      349 元＋55,126元＝247,475 元。）
（三）從原告之離職申請單可以看出是原告自己來被告公司辦理
      相關離職文件的填寫，而被告提出之證物2 離職單也是需
      要本人來領取，故是由原告自己填寫。被告並無原告所稱
      的脅迫或強迫其離職的情況。
（四）並聲明：
  １、原告之訴駁回。
  ２、如受不利判決，願供擔保，請准宣告免假執行。
三、兩造經法官試行整理並簡化爭點，結果如下：
（一）先位聲明部分：
  １、兩造不爭執事項：（採為本判決之基礎）
    (1)原告自86年4 月16日起受僱於被告，在收銀課工作。原告
      於99年3 月18日在李茂盛婦產科施行取卵手術，於99年3
      月22日凌晨0 時29分，因腹痛，疑卵巢過度刺激症候群，
      至中國醫藥大學附設醫院就醫及觀察，於同日上午8 時25
      分辦理自動離院。於22日中午赴李茂盛婦產科施行胚胎植
      入，於23日上午赴被告公司上班，迨至23日上午11時許，
      因身體不適，向陳衿鳳課長請假回家休息。
    (2)被告於99年3 月26日向勞工保險局申報自99年3 月23日起
      將原告予以退保，且自99年3 月24日起即未再給付原告薪
      資，原告亦未再為勞務給付。
    (3)被告於99年3 月24日後到99年3 月31日間之某日通知原告
      辦理離職手續並簽離職同意書。
      故原告於99年3 月31日至被告處辦理離職手續，原告提出
      被告100 年2 月21日民事答辯狀之證物3 離職申請單，並
      在證物2 離職單領用簽收簿上簽署姓名，內容詳如該簽收
      簿所載。
    (4)原告就兩造勞資爭議曾申請臺中市政府勞資爭議案件調解
      會協調，但調解不成立（詳如原告99年11月24日民事起訴
      狀之證1 ）。
    (5)兩造對於下列證據之形式真正，均不爭執：
    原告99年11月24日民事起訴狀所附之證1至證4。
    被告100年2月21日民事答辯狀所附之證物1至證物3。
    原告100年2月19日民事起訴狀所附之證3。
    被告100年3月30日民事陳報狀所附之證4、證5。
    被告100年4月11日民事答辯二狀所附之證6。
  ２、兩造爭執事項：
    (1)被告有無於99年3 月23日以「原告身體健康欠佳，不能勝
      任工作」為由，未經預告片面終止兩造之勞動契約？
      （被告辯稱：兩造係於99年3 月24日合意兩造之勞動契約
      至99年3 月23日終止）
    (2)承上，若有，則被告之終止是否合法？兩造之僱傭關係是
      否仍然存在？
    (3)承(2)，若被告之終止不合法，是否為拒絕受領勞工提供勞
      務而受領勞務給付遲延？被告應否自99年3 月24日起至以
      收銀員之職繼續僱用原告之日止，按月給付原告24,000元
      ？
（二）備位聲明部分：
  １、兩造不爭執事項同上。
  ２、兩造爭執事項：
    (1)原告依勞動基準法第14條第1 項第5 、6 款規定，終止兩
      造勞動契約有無理由？
    (2)被告應否依同法第14條第4 項、第17條規定給付原告資遺
      費256,000 元，及自99年11月24日民事起訴狀繕本送達翌
      日起即100 年1 月11日，按年息5 ％計算之利息？
四、法院之判斷：
（一）原告主張被告於99年3 月23日以「原告身體健康欠佳，不
      能勝任工作」為由，未經預告片面終止兩造之勞動契約云
      云，為被告所否認，辯稱：兩造係於99年3 月24日合意兩
      造之勞動契約至99年3 月23日終止等語。故本件首要爭點
      厥為被告有無於99年3 月23日以「原告身體健康欠佳，不
      能勝任工作」為由，未經預告片面終止兩造之勞動契約？
      經查：
  １、原告雖以被告於99年3 月23日將其勞健保退保，作為被告
      於是日非法終止兩造勞動契約之依憑，但被告公司係於99
      年3 月26日始向勞工保險局提出要將原告投保部分追溯至
      99年3 月23日退保之申請，並非於99年3 月23日即提出退
      保申請一節，業經被告公司人事課課長即證人周慧如到庭
      結證綦詳（參本院卷第69頁），並有被證1 之勞工保險退
      保申報表附卷可稽，堪信實在。基此，原告主張被告於99
      年3 月23日以退保方式片面終止兩造勞動契約云云，已屬
      無稽。
  ２、證人陳衿鳳復到庭結證稱：「（原告訴訟代理人問：你何
      時通知原告解僱一事？）我們沒有解僱．．．」、「（原
      告訴訟代理人問：你三月二十四日何時通知原告說被告已
      經將原告解僱？）我沒有通知這件事，而且公司也沒有將
      原告解僱，是原告自己表示要離職。」等語，則原告主張
      被告於99年3 月23日將之非法解僱，是否符實，更顯有疑
      。
  ３、此外，原告又未能提出其他確切之證據證明被告有於99年
      3 月23日片面非法終止與原告間之勞動契約，此部分主張
      尚乏憑證，並不可採。
（二）其次，應予審究者為被告主張兩造於99年3 月24日已合意
      兩造之勞動契約至99年3 月23日止，而合意終止等語，是
      否真實？經查：
  １、被告此部分主張雖為原告所否認，但訊之原告直屬主管即
      證人籃麗惠到庭結證稱：「三月二十三日原告早上有到公
      司上班，我是上晚班，原告早上身體不舒服，於上午十一
      點三十分左右就先請假離開，我下午上班，我的職務代理
      人告知我，原告身體不舒服，先請假回家，我們就讓原告
      先休息，隔天是原告休假日，我們就再看看追蹤原告身體
      是否有不舒服的狀況。三月二十四日當天我是早班，我有
      接到原告打電話來，原告表示她是素秋，她還是提出離職
      ，直接口頭跟我這樣表示，她表示她人在醫院，我說這部
      分我會先呈報直屬主管陳衿鳳，之後再回覆原告離職申請
      的詳細狀況。當天陳衿鳳也有上班，我馬上詢問陳衿鳳，
      陳衿鳳詢問原告是怎麼說的，我說原告說她身體不舒服，
      就做到昨天，因為她人現在在醫院，之後可能也沒有辦法
      上班，陳衿鳳就說我們先幫她詢問人事課關於口頭提出離
      職申請的事宜，我就去詢問人事課人員，有關原告提出三
      月二十三日離職，之前休假部分有超休，工時不足，應該
      要如何處理，我有問清楚，回覆原告，這些都有紀錄在我
      和我職務代理人的交接本上。我早上詢問完後，下午要撥
      電話給原告，一直無法聯絡上，因為手機轉語音信箱，當
      日下午原告有回電，我就有將實際詢問到的相關事項告知
      原告需要本人去人事課領取離職申請單，請原告要過來前
      ，先撥電話告知。」、「原告三月二十四日打電話跟我說
      要做到三月二十三日，但是我有告知原告離職申請單要原
      告本人來拿，並且要自己填寫離職日，別人無法代理，而
      且離職申請單上都要自己填寫。人事課有跟我的代理人告
      知原告從三月二十三日之後連續三天都有曠職的紀錄，想
      要確定原告是否申請離職，所以在三月二十七日我們有人
      員通知原告如果離職申請沒有在三月三十一日辦理完畢，
      會影響到她三月份的考勤，但這件事沒有紀錄在交接本上
      ，所以有請原告在月底之前辦理手續．．．」、「三月二
      十三日退保的部分，是因為原告本人還在就醫，無法自己
      親自來辦理，就由我知會人事課，我們收銀課內部會提出
      一個業務接洽簡函給人事課」、「二十六日我出具業務接
      洽簡函給周慧如，周慧如才有辦法根據我們出具的簡函去
      做退保，不能只根據我們口頭說明就去辦理退保。」、「
      ．．．簡函送交人事課後，經由別人聯絡原告，提醒原告
      在三月三十一日前來辦理離職。因為這個退保部分，會影
      響到人事課作業，所以人事課要求我們收銀課要出具簡函
      ，要把原告無法立即前來辦理離職手續的原因說明。」、
      「在我們公司辦理離職手續會經由本人提出口頭申請，會
      根據公司制度，但是因為原告身體因素，提出在三月二十
      三日離職，我們就提前核准，原告提出在三月二十三日離
      職，我們也有告知原告之前超休的部分，會按照比例計算
      ，這部分原告也同意，所以是有跟原告確認三月二十三日
      離職。」等語，核與原告單位主管即收銀課課長陳衿鳳到
      庭結證稱：「我跟原告是在三月二十三日溝通，我收到收
      銀台同仁通知表示原告身體不舒服，我就請原告來辦公室
      ，原告當時臉色蒼白，我就請原告先回去，這是我最後一
      次與原告的對話。」、「籃麗惠有於三月二十四日跟我提
      到說原告在電話中有表示要離職，因為原告住院，我詢問
      籃麗惠，原告是要任職到哪一天，籃麗惠就打電話與原告
      溝通，之後籃麗惠就向我表示原告要自三月二十四日開始
      算離職，但是因為原告身體不舒服，要到三月三十一日才
      能來辦離職手續。原告離職還是從三月二十四日起算，而
      且這個日期是原告自己提的，我們因為體諒原告人在醫院
      身體不舒服，所以離職手續後補。」等語相符，復經證人
      周慧如到庭結證稱：「三月二十四日單位主管通知人事課
      的人員說原告三月二十三日要離職．．．」等語無訛，並
      有被證4 「交接、留言簿～麗惠」部分影本紀錄及被證5
      之業務接洽簡函在卷可憑。而觀諸被證4 「交接、留言簿
      ～麗惠」部分影本紀錄，可知係逐日接續記載，顯非臨訟
      編纂，則該紀錄中關於99年3 月24日之內容堪認係證人籃
      麗惠於當日之留言。又該紀錄於99年3 月24日係記載：「
      素秋（按即原告）3/ 23 離職（超休4 天）3/ 15 、3/17
      、3/18、3/19，調成Ｖ班（按「Ｖ班」上方另以較小字跡
      記載「已調」），再請她請特休　到時會有缺曠，3/23仍
      需請她寫假卡9:55~11:37寫11:30~22 :00。至於她剩餘的
      時數會直接折現入薪資。」、「◎她3/24下午已回電我已
      告訴她，而且離職單需她本人至人事課拿，她過來拿之前
      會先打電話」，確與證人籃麗惠之前開證述相符。再參以
      證人籃麗惠、陳衿鳳雖然仍任職於被告公司，但與原告間
      亦有多年同事情誼，且亦無任何證據顯示證人籃麗惠、陳
      衿鳳與原告間有何仇恨怨隙，以致故意虛捏故事、扭曲事
      實，而不據實陳述；況且，證人籃麗惠、陳衿鳳於作證前
      均經具結，有證人結文存卷可查，遍觀本案全卷，尚查無
      渠等有何甘冒自身觸犯偽證罪責之風險，猶執意編杜不實
      情節以迴護被告之情狀。是以原告雖以本身身體不適，無
      心思為終止勞動契約之表示，且需此份工作收入及勞健保
      保障，又有許多特休、換休，無主動提出離職之動機，欲
      駁斥證人籃麗惠、陳衿鳳之證言，但所陳均屬個人主觀動
      機，不能佐證證人籃麗惠、陳衿鳳確有虛偽證述之情事，
      尚無從減損證人籃麗惠、陳衿鳳上開證述之憑信性。據上
      種種，堪信證人籃麗惠、陳衿鳳上開所證，均符實情，皆
      堪予採信。
  ２、原告雖謂：如被證3 之離職申請單初核、覆核、核准皆在
      99年4 月2 日；總務單位於同年月9 日確認離職免扣款；
      會計於同年月6 日確認無各項暫借款之償還或報銷；出納
      於同年月12日確認無任何問題並請於離職生效後隔月5 日
      領薪資時，攜帶個人身分證印章，被告未核卻急於99年3
      月31日給付原告3 月份薪資25,000元，人事程序作業背離
      常軌云云，但證人周慧如到庭結證稱：「（原告訴訟代理
      人問：依照公司規定，如果員工離職，如何辦理離職手續
      ？）分二種情形，一種是公司規定要在離職前二個禮拜提
      出離職申請，另一種是如果是特殊狀況，會有特殊案例處
      理，就是本人提出，透過主管來跟人事課提出申請。」、
      「原告口頭提出於三月二十三日離職之申請，經主管批准
      後，人事部分就會算原告是三月二十三日離職，且原告於
      三月三十一日提出離職申請單時，也有在被告100 年2 月
      21日民事答辯狀證物二離職簽收單上簽名，並且自己在離
      職生效日寫99年3 月23日，該簽收單那一整行手寫文字部
      分，除了『當月班表應排班、實際排班』是人事人員寫的
      ，其他都是原告自己寫的。」、「（原告訴訟代理人問：
      貴公司離職申請單有寫申請人依核決權限經辦理離職簽核
      ，經核准後，才辦理離職交接，意思是否表示要批准後，
      才算離職？）每個單位都會有主管，單位主管與要離職的
      人談過後，就可以了，但是還是必須依照單位主管與離職
      的人所談的內容下去跑流程。」等語，則依前述，證人籃
      麗惠既係原告之直屬主管，且就原告離職一事，直接與原
      告接洽，又於99年3 月24日確實接獲原告來電表示至99年
      3 月23日離職，並結證稱：「離職單批示部分，是因為原
      告在三月三十一日回到公司領取離職單，三月三十一日、
      四月一日我都沒有上班，是必須先由我批准，我四月二日
      上班，就直接簽核送交陳衿鳳、王經理，所以才會有產生
      四月二日簽核的問題。」等語，證人陳衿鳳亦結證稱：「
      籃麗惠有於三月二十四日跟我提到說原告在電話中有表示
      要離職，因為原告住院，我詢問籃麗惠，原告是要任職到
      哪一天，籃麗惠就打電話與原告溝通，之後籃麗惠就向我
      表示原告要自三月二十四日開始算離職，但是因為原告身
      體不舒服，要到三月三十一日才能來辦離職手續。原告離
      職還是從三月二十四日起算，而且這個日期是原告自己提
      的，我們因為體諒原告人在醫院身體不舒服，所以離職手
      續後補。」等語，堪認兩造係於99年3 月24日合意彼此間
      之勞動契約至99年3 月23日為止，至於原告後續辦理之離
      職手續僅在補足人事管理之流程，難認有何背離常軌之情
      形，更不影響兩造勞動契約已合意於99年3 月23日終止之
      事實。
  ３、綜上所陳，被告主張兩造之勞動契約是由原告於99年3 月
      24日打電話給證人籃麗惠，表示只任職到99年3 月23日，
      經被告考量原告身體狀況，乃同意之，兩造因而合意僱傭
      關係於99年3 月23日終止，並以該日為原告離職之生效日
      等語，洵屬有據，堪認實在。
（三）依上所陳，兩造之勞動契約既合意至99年3 月23日終止，
      則：
  １、原告先位聲明請求確認原告與被告間僱傭關係存在。
      被告應自99年3 月24日起至以收銀員之職繼續僱用原告之
      日止，按月給付原告24000 元，均無理由，皆應駁回。
  ２、原告退而另備位主張被告濫用權利，無故將原告解職，違
      反勞動契約或勞工法令，致有損害原告之權益云云，亦非
      事實，被告自99年3 月24日起，因與原告間已無勞動契約
      ，更無再支付薪資予原告之義務。從而，原告主張依勞動
      基準法第14條第1 項第5 款、第6 款之規定，以99年11月
      24日之起訴狀繕本送達被告為終止勞動契約之意思表示，
      並備位請求被告發給資遣費256,000 元，亦無所據，為無
      理由，應予駁回。原告備位之訴既經駁回，其假執行之聲
      請亦失所附麗，應併予駁回。
五、本件事證已臻明確，兩造其餘攻擊防禦方法及舉證，與本件
    判決結果並無影響，爰不逐一論述，附此敘明。
六、結論：原告之訴為無理由，依民事訴訟法第78條，判決如主
    文。
中　　華　　民　　國　  100　　年　　4　　月　　27　　日
                  民事第一庭    法  官  莊嘉蕙
正本係照原本作成。
如對本判決上訴，須於判決送達後20日內向本院提出上訴狀（須
附繕本）。如委任律師提起上訴者，應一併繳納上訴審裁判費。
中　　華　　民　　國　  100　　年　　4　　月　　27　　日
                                書記官  吳詩琳
